【裁判字號】    89,訴緝,151
【裁判日期】    891016
【裁判案由】    毒品危害防制條例
【裁判全文】
臺灣板橋地方法院刑事判決                        八十九年度訴緝字第一五一號
    公  訴  人  臺灣板橋地方法院檢察署檢察官
    被      告  甲○○
    指定辯護人  本院公設辯護人  乙○○
右列被告因違反毒品危害防制條例案件，經檢察官提起公訴（八十七年度偵字第一九
五二號），本院判決如左：
    主  文
甲○○意圖販賣而持有毒品，累犯，處有期徒刑拾年陸月。
扣案之毒品海洛因（即第一級毒品，驗後淨重合計壹佰參拾點陸參公克）沒收並銷燬
之。
    事  實
一、甲○○前於民國八十二年間，因違反麻醉藥品管理條例、槍砲彈藥刀械管制條例
    案件，經本院分別判處有期徒刑七月、三月，定應執行刑八月，於八十三年六月
    二十五日執行完畢，竟意圖販賣而持有毒品（第一級毒品海洛因），嗣於八十六
    年七月十六日二十三時許，在臺北縣三重市○○○路十巷二號前，於甲○○身上
    暨其所騎乘車號：ＤＬＧ－八一三號重型機車置物箱內查獲毒品（第一級毒品，
    下同）海洛因八包（身上一包、置物箱七包，驗後淨重合計二三點五五公克）；
    同年月十八日十四時許，警方由甲○○之帶同，在臺北縣三重市○○○路一一○
    巷八號四樓甲○○原租屋處，查獲毒品海洛因三十四包（驗後淨重合計一○七點
    ○八公克），因悉上情。
二、案經臺北市政府警察局信義分局移送臺灣臺北地方法院檢察署報由臺灣高等法院
    檢察署檢察長核轉臺灣板橋地方法院檢察署檢察官偵查起訴。
    理  由
一、訊據被告甲○○矢口否認右揭犯行，辯稱：「在家裡查到的是我的，機車上之不
    是我的；買來是自己要用的，不是賣。」等云云。經查：
    (一)、被告於警訊中供稱：「原本打算要賣，但這陣子我朋友李文雄、周紀男等被
        警方查獲，所以就沒有將毒品販賣給他（見八十六年七月十七日警訊筆錄，
        附於臺灣臺北地方法院檢察署八十六年度偵字第一六七四二號卷第十八頁、
        在衣櫃抽屜內查獲之海洛因都是我本人所有，原本是要賣的，但最近一些朋
        友被抓找不到買主，還沒賣就被抓（見八十六年七月十八日警訊筆錄，見同
        上卷第五十二頁反面）」等語，是該第一級毒品海洛因，應認係被告原屬備
        供販賣而持有者，要無疑義。
    (二)、被告另以該機車置物箱內之毒品，非其所有，然查該機車平日均為其所騎用
        （見臺灣板橋地方法院檢察署檢察官八十七年六月十六日偵查筆錄、本院八
        十九年九月十八日訊問筆錄），是在其本身有權管領之下，他人應無隨意置
        放此等「價額高昂」物品之可能，所稱自係為邀輕典之舉，要無可採。
    (三)、另扣案如事實欄所示之物，業由原查獲之臺北市政府警察局信義分局送由法
        務部調查局鑑驗結果為第一級毒品海洛因，此有鑑定通知書（附於臺灣臺北
        地方法院檢察署八十六年度偵字第一六七四二號卷第九十五頁、第九十七頁
        ）足佐，參以被告同時間內持有多量毒品，此與單純之施用行為人其持有僅
        屬微量者，自屬迥異，因之足徵被告於警訊中之自白為與事實相符，堪以採
        信。事證明確，被告犯行，洵堪認定。
二、按行為後法律有變更者，適用裁判時之法律。但裁判前之法律有利於行為人者，
    適用最有利於行為人之法律，刑法第二條第一項定有明文。查海洛因為肅清煙毒
    條例（八十一年七月二十七日修正公布）第二條所稱之毒品，其意圖販賣而持有
    毒品者，依同條例第七條第一項規定，處無期徒刑或十年以上有期徒刑，得併科
    新臺幣三十萬元以下罰金。被告行為後，毒品危害防制條例業於八十六年十月三
    十日經立法院三讀通過，嗣於八十七年五月二十日經總統公布，於八十七年五月
    二十二日起生效施行，海洛因依該條例第二條第二項第一款規定，屬於第一級毒
    品，依該條例第五條第一項規定，意圖販賣而持有第一級毒品者，處無期徒刑或
    十年以上有期徒刑，得併科新臺幣七百萬元以下罰金。玆比較新舊法結果，對於
    意圖販賣而持有第一級毒品海洛因之行為，應以肅清煙毒條例為有利於行為人之
    法律。是本案被告甲○○意圖販賣而持有第一級毒品海洛因，核其所為，係犯肅
    清煙毒條例第七條第一項之罪。查被告有如事實欄所示之前科，並經執行完畢，
    有臺灣高等法院檢察署刑案紀錄簡覆表附卷可按，其於有期徒刑執行完畢五年內
    ，再犯本件有期徒刑以上之罪，為累犯，應依刑法第四十七條加重其刑，然本案
    被告所犯最重本刑為無期徒刑者，依法不得加重，因之，僅得就所犯有期徒刑部
    分加重其刑。爰審酌被告犯罪之動機、目的、手段、方式暨意圖販賣而持有毒品
    數量以及犯罪後之態度暨其他一切情狀，量處如主文所之刑。扣案之毒品海洛因
    （驗後淨重合計壹佰參拾點陸參公克），應依肅清煙毒條例第十二條前段規定均
    沒收並銷燬之。
據上論斷，應依刑事訴訟法第二百九十九條第一項前段，八十一年七月二十七日修正
公布之肅清煙毒條例第七條一項、第十二條前段，刑法第十一條前段、第二條第一項
、第四十七條，判決如主文。
本案經檢察官呂永魁到庭執行職務。
中    華    民    國      八十九      年       十       月     十六     日
                                    臺灣板橋地方法院刑事第六庭
                                            法  官  黎錦福
右正本證明與原本無異。
如不服本判決，應於判決送達後十日內向本院提出上訴狀。
                                            書記官  戴尚榮
中    華    民    國      八十九      年       十       月     十九     日
附錄本案論罪科刑法條全文：
肅清煙毒條例第七條
意圖販賣而持有毒品或鴉片者，處無期徒刑，或十年以上有期徒刑，得併科一萬元以
下罰金。
意圖販賣而持有麻煙者，處七年以上有期徒，得併科七千元以下罰金。
意圖販賣而持有抵隱物品或罌粟種子者，處五年以上有期徒刑，得併科五千元以下罰
金。
意圖販賣而持有專供製造吸用煙毒之器具者，處五年以下有期徒刑，得併科二千元以
下罰金。
肅清煙毒條例第十二條
查獲之煙毒及第專供製造或施用煙毒之器具，均沒收銷燬之，並應將其剩餘灰質或淬
汁全部消除。但煙毒合於製藥之用，法令有特別規定者，依其規定。


司法院資訊處製作；財團法人民間司法改革基金會備份。
